【裁判字號】    98,交聲,1663
【裁判日期】    980611
【裁判案由】    聲明異議
【裁判全文】
臺灣臺中地方法院交通事件裁定        98年度交聲字第1663號
原處分機關  交通部公路總局臺中區監理所
異  議  人
即受處分人  甲○○
上列受處分人因違反道路交通管理處罰條例案件，對於交通部公
路總局臺中區監理所98年4月24日所為之處分（原處分案號：中
監違字第裁60－ZDC097668號），聲明異議，本院裁定如下：
    主  文
異議駁回。
    理  由
一、原處分機關即交通部公路總局臺中區監理所處分意旨略以：
    異議人即受處分人（下稱受處分人）甲○○於97年10月20日
    14時13分許駕駛車牌號碼0558－ND號自用小客車，行經國道
    1號高速公路南下307.7公里處時，因有「未保持行車安全距
    離（時速103公里，應保持51.5公尺，實距不足）」之違規
    ，經國道公路警察局第四警察隊新市分隊員警，以違反道路
    交通管理處罰條例第33條第1項第2款之規定，製開公警局交
    字第ZDC097668號舉發違反道路交通管理事件通知單，製單
    逕行舉發，受處分人不服提出申訴，經原處分機關調查後，
    認受處分人違規屬實，遂於98年4月24日以中監違字第裁60
    －ZDC097668號裁決書，裁處受處分人罰鍰新臺幣（以下同
    ）3,000元，並依同條例第63條記違規點數1點，該裁決書於
    同日完成送達，以上均依法裁處，於法並無不合等語。
二、受處分人甲○○之異議理由要以：伊於97年間曾見聞數家電
    視台媒體播出關於駕駛人於泰安以北最高限速100公里的國
    道1號內側車道，因車速低於時速90公里之違規而遭舉發，
    此一惡例一出，造成伊心生恐懼，行車速度不敢低於時速10
    0公里，從而未減速以時速103公里行駛，以致於有未與前車
    保持安全距離之情事而接獲原舉發機關之舉發通知單。伊認
    為上述惡例，導致伊心生恐懼，而以合於規定之最高限速時
    速110公里內之時速103公里行駛，雖有未與前車保持安全距
    離之情事，應情有可原，為此依法提出聲明異議，狀請本院
    撤銷本案之原處分云云。
三、按汽車行駛於高速公路，不遵使用限制、禁止、行車管制及
    管理事項之管制規則而未保持安全距離者，處汽車駕駛人新
    臺幣3,000元以上6,000元以下罰鍰，並記違規點數1點，道
    路交通管理處罰條例第33條第1項第2款、第63條第1項第1款
    分別定有明文。
四、經查：
  (一)受處分人駕駛車牌號碼0558－ND號自用小客車，於97年10月
    20日14時13分許，在國道1號高速公路南下307.7公里處，因
    有「未保持行車安全距離（時速103公里之速度，保持51.5
    公尺，實距不足」之違規，經測速照相採證為員警逕行舉發
    之事實，為受處分人所不否認，並有內政部警政署國道公路
    警察局舉發違反道路交通管理事件公警局交字第ZDC097668
    號通知單1份及違規舉發照片1張在卷可佐；又查，「……三
    、本隊執勤員警在拍照採證行車未保持安全距離的違規車輛
    前，均會檢查並排除因前車變換車道超車、煞車減速，或其
    它特殊狀況致後方車輛無法保持行車安全距離等相關情形…
    …；四、本案經查證蒐證錄影，該車於採證違規之前，於內
    側車道跟隨前車後方行駛逾10秒以上，才到達測照點，當時
    該路段車流正常、順暢，前方車輛未有換車道或煞車減速行
    為，該車違規行為屬實。……」等語，此亦有內政部警政署
    國道公路警察局第四警察隊97年12月22日公警四交字第0970
    473958號函在卷可按，是受處分人於前揭時、地，確有行駛
    於高速公號未依規定與前車保持安全距離之違規事實，堪予
    認定。
  (二)受處分人雖以應最高速行駛高速公路內側車道，以致未與前
    車保持行車安全距離等情詞置辯，惟保持行車安全距離之目
    的係要求駕駛人在行車時預留適當反應及剎車時間以避免發
    生車輛追撞等重大交通事故，係為維護交通秩序，維持車輛
    通行順暢及確保交通安全而設，而受處分人駕駛前揭車輛行
    駛於道路上，本應隨時隨地密切注意車前狀況並保持適當之
    行車安全距離，倘前方車輛有車速較慢或急踩煞車之情形，
    後車駕駛人仍應立即隨之減速或緊急煞車並採取相關之安全
    措施，以繼續保持行車安全距離並避免與前車發生碰撞，非
    謂前車有車速較慢或緊急煞車之情形時，即毋庸遵守相關法
    規規定不保持安全距離；且倘依受處分人所言，不論當時車
    狀如何，於內側車道均應依最高速限行駛而無須與前車保持
    行車安全距離，倘於前車未以最高速限行駛或車流量多而路
    況壅塞時，後方車輛仍應以最高速限行駛，豈不有後方車輛
    追撞前方車輛之虞？是受處人以前揭情詞置辯，實屬事後卸
    責之詞，不足採信。
  (三)綜上所述，受處分人指摘原處分不當，尚屬無據。從而原處
    分機關據以援引上開規定，裁處罰鍰3,000元，並記違規點
    數1點，並無不當，本件異議為無理由，應予駁回。
五、據上論斷，應依道路交通管理處罰條例第87條、道路交通案
    件處理辦法第19條之規定，裁定如主文。
中    華    民    國    98    年    6     月    11    日
                     交通法庭    法  官  洪挺梧
以上正本證明與原本無異。
如不服本裁定，應於收受送達後5日內向本院提出抗告狀。（應
附繕本）
                                 書記官  劉雅玲
中    華    民    國    98    年    6     月    11    日


司法院資訊處製作；財團法人民間司法改革基金會備份。
